Inventaris van het archief van het Industrieel Dienstencentrum TNO, 1977-1983
Nationaal Archief, Den Haag
Nederlandse Organisatie voor Toegepast Natuurwetenschappelijk Onderzoek (TNO): Industrieel Dienstencentrum
TNO / Industrieel Dienstencentrum
1977-1983
O27531
0.60 meter; 29 inventarisnummers.
Normale geschreven, getypte en gedrukte documenten, geen bijzondere handschriften.
Nationaal Archief, Den Haag
Nijverheidsorganisatie TNO, Industrieel Dienstencentrum, 1977-onbekend
Het archief bevat gegevens over de organisatie van de bemiddeling van TNO met het industriële bedrijfsleven bij de invoering van innovatie door middel van een afzonderlijk centrum. Het bevat gegevens over de TNO-organisatie, over voorlichting aan het bedrijfsleven, met een bijzonder dossier over asbest.
Archiefvorming
Geschiedenis van de archiefvormer
In 1977 besloot de Nijverheidsorganisatie TNO naast de onder haar berustende onderzoeksinstituten voor advies aan het industriële en ambachtelijke bedrijfsleven ook een bemiddelingsinstituut in te stellen, dat zou werken als een onderdeel van het Instituut voor Industriële Producten en Diensten (IPD-TNO). Het centrum zou het bedrijfsleven nader inlichten over de resultaten van TNO-onderzoek en antwoorden geven op vragen vanuit de werkvloer. Reden hiervoor was de toenemende bemoeienis van de regering met de door haar gewenste ontwikkelingen in het industriële bedrijfsleven. Voorbeelden waren de bestrijding van milieuverontreiniging door extra heffingen (Wet Investeringsrekening, WIR) en de oprichting van regionale ontwikkelingsmaatschappijen of –fondsen in achtergebleven gebieden. Met name deze organen zouden klanten worden van het instituut, maar ook andere ondernemingen die wilden invoeren of die problemen als gevolg van nieuwe regels wilden voorkomen.
Een belangrijke aanleiding voor overleg met het bedrijfsleven was het slechte nieuws in 1977, dat het veel gebruikte asbest in bouwkundige constructies en industriële producten een ernstig gevaar was voor de volksgezondheid.
Om slagvaardig te opereren deelde de organisatie, die niet groter was dan iets meer dan een dozijn medewerkers, maar wel te maken had met een veelheid van instituten zich in groepen, waarin research werd afgescheiden van voorlichting. Deze groepen wisselden tijdens het traject van werkzaamheden vaak van naam en taakstelling.
Dit kwam doordat TNO zelf in een ernstige reorganisatieproces verwikkeld was om meer marktgericht te zijn. De directies van de vijf grote organisaties (Centrale Organisatie, Nijverheidsorganisatie, Landbouworganisatie, Voedingsorganisatie, Gezondheidsorganisatie en Rijksverdedigingsorganisatie ) werden nu directies in hoofdgroepen, waardoor het mogelijk was om de daaronder geparkeerde instituten en laboratoria flexibeler te hanteren, een tendens die zich in latere reorganisaties zou voortzetten. Een en ander leek aanvankelijk te betekenen dat het IDC dichter blij de staf zou komen onder een hoofdgroep beleidsstudies en informatie.
Intussen bleek dat ook de andere instituten met hun contacten met het bedrijfsleven marktgerichter gingen werken, zodat het centrum overbodig werd. In 1983 besloot TNO, mede om reden van bezuiniging, het instituut op te heffen.
Geschiedenis van het archiefbeheer
De administratie van de Centrale Organisatie TNO en de daaronder liggende organisaties en diensten hanteerden een op de ACCO geïnspireerd decimaalstelsel als registratuursysteem. Als gevolg daarvan konden zoveel mogelijk gelijkluidende dossiers worden gevormd, aan de hand waarvan kon worden geselecteerd. Dit stelsel was echter niet hanteerbaar in een kleine organisatie als het IDC, dat over vier subgroepen, dus vier kantorden beschikte, en over consulenten die hun eigen archief vormden. Toen het instituut werd opgeheven, werden deze archieven bijeengebracht en werd er duchtig geselecteerd in de correspondentie met betrekking tot uitvoerende werkzaamheden, die voornamelijk uit afspraken voor vergaderingen en toezending van documentatie bestonden. Het merendeel van het bewaard gebleven bestand bestaat dan ook uit reflectie over de interne beleids- en bedrijfsvoering.
In 1988 werd het archief van het IDC toegevoegd aan de archiefbestanden van de overige door de regering ingestelde organisaties TNO en hun instituten, die fasegewijs aan het Algemeen Rijksarchief werden overgedragen.
De verwerving van het archief
Het archief is voor langere tijd in beheer, niet in eigendom verkregen.
2.14
Aanwijzingen voor de gebruiker
Openbaarheidsbeperkingen
Volledig beperkt openbaar (A). Raadpleging van stukken jonger dan 50 jaar: na toestemming van de directeur Nationaal Archief.
Materiële beperkingen
Het archief kent geen beperkingen voor het raadplegen van stukken als gevolg van slechte materiële staat.
Aanvraaginstructie
Openbare archiefstukken kunnen online worden aangevraagd en gereserveerd. U kunt dit ook via de terminals in de studiezaal van het Nationaal Archief doen. Om te kunnen reserveren dient u de volgende stappen te volgen:
U maakt een profiel aan op www.gahetna.nl, en logt vervolgens in
Via de archiefinventaris (alleen de beschrijvingen met rode nummers) selecteert u het gewenste archiefstuk door op de knop 'Reserveren' te klikken
In het volgende scherm geeft u aan op welke dag u het archiefstuk wilt inzien
Indien u zich bevindt in de studiezaal en een tafelnummer heeft ontvangen kunt u dit nummer vermelden. Als u geen tafelnummer heeft kunt u tafelnummer 777 laten staan
Vervolgens bevestigt u uw reservering door deze te versturen.
Verwant materiaal
Beschikbaarheid van kopieën
De inventarisnummers van dit archief zijn niet in kopievorm beschikbaar.
Bijlagen
Lijst van afkortingen
ACD
Accountantsdienst TNO
B&I
Hoofdgroep Beleidsstudies en Informatie TNO
BIP
Bureau Internationale Projecten TNO
BKTO
Bureau Kwaliteitszorg Toxicologisch Onderzoek
BKZ
Bureau Kwaliteitszorg
BM
Hoofdgroep Bouw en Metaal TNO
BNA
Bond van Nederlandse Architecten
BND
BND bewindvoerders?
BPO
Bureau Productontwikkeling IDC
BST
BST-machinefabriek
CAD
Computer aided design
CID
Centrum voor Technische en Wetenschappelijke Informatie en Documentatie
CIMK
Centraal Instituut voor Midden- en Kleinbedrijf.
CIVI
Centraal Instituut voor Industriële Ontwikkeling
CIVO
Centraal Instituut voor Voeding en Voedingsmiddelen TNO
CKB
Centraal Kontakten Bestand TNO
CLu
Commissie Luchtverontreinigngsonderzoek
CMO
Studie- en informatiecentrum voor Milieu-Onderzoek TNO
CMT
Centrum voor Medische Techniek
CO
Centrale Organisatie TNO
CP
Staforganisatie Concrete Planning TNO
CRB
Centraal relatiebureau TNO
CSM
Centrale Stafafdeling Marketing
CTI
Centraal technisch Instituut TNO
DB--
Dagelijks bestuur van –
EZ
(Ministerie van) Economische Zaken
FA
Financieringsadviezen IDC
FCI
Fysisch Chemisch Instituut TNO
FEM
Financial Economic Magazine
FEN
Fluids, Electrolytes, Nutrition
FME
Vereniging voor de Metaal- e Elektrotechnische Industrie
FOM
Fundamenteel Onderzoek der Materie
GR
Hoofdgroep Gezondheidsresearch TNO
GTD
Dienst gebouwen en Terreinen
HI
Houtinstituut TNO
IAG
Innovatie Adviesgroep – IDC
IBBC
Instituut voor Bouwmaterialen en Bouwkundige Constructies TNO
IDC
Industrieel Dienstencentrum TNO
IEC
Staforganisatie In- en Externe Communicatie TNO
IGMB
Instituut voor graan, meel em brood TNO
ILS
Instituut voor Leder en Schoenen TNO
IMAG
Instituut voor Mechanische Arbeid en Gebouwen TNO
IMG
Instituut voor Milieuhygiëne en Gezondheidstechniek TNO
Instr
Instrumentum TNO
IPD
Hoofdgroep Industriële Producten en Diensten TNO
IR
Industriële robots
IVV
Instituut voor Verpakkingen TNO
IW
Instituut voor Wegtransportmiddelen TNO
IWECO
Instituut voor Werktuigkundige Constructies TNO
IWIS
Instituut voor Wiskunde ( Informatieverwerking) en Statistiek TNO
KHD
Kennishandeldienst IDC
KIVI
Koninklijk Instituut van Ingenieurs
KRI
Kunststoffen en Rubberinstituut TNO
KvK
Kamer van Koophandel
KZ
Kwaliteitrszorg IDC
LIOF
Limburgse ontwikkelings- en investeringsmaatschappij
MFI
Medisch-Fysisch Instituut
MI
Metaalinstituut TNO
MKB
Midden- en kleinbedrijf
MT
Hoofdgroep Maatschappelijke Technologie TNO
NIDER
Nederlands Instituut voor Documentatie en Registratie
NMB
Nederlandse Middenstandsbank
NO
Nijverheidsorganisatie TNO
NOM
Noordelijke Ontwikkelingsmaatschappij (ingesteld door EZ)
NVFT
Nederlandse Vereniging voor Fysische Technologie
O&W
(Ministerie van) Onderwijs en Wetenschappen
OCI
Organisch Chemisch Instituut TNO
OID
Octrooi Informatiedienst
ONRI
Orde van Nederlandse Raadgevende Ingenieuws
OOA
Orde van Organisatieadviseurs
OOM
Oostelijke Ontwikkelingsmaatschappij (ingesteld door EZ)
PATO
Postacademisch Technisch Onderwijs
PC
Primatencentrum TNO
PCB
Printed Circuit Board; Plancommissie Bouwresearch
PCI
Physisch Chemisch Instituut
PII
Project Industriële Innovatie (ministerie EZ)
PKZ
Projectgroep Kwaliteitszorg TNO
Prosys
Projectenkonstensysteem TNO
PSC
Planologisch Studiecentrum
REBCO
Regionaal Economische Beleidsadvisering Coördinatie
RIJP
Rijksdienst IJsselmeerpolders
RMK
Raad voor het Midden- en Kleinbedrijf
RND
Rijksnijverheidsdienst
RND
Rijksnijverheidsdienst
ROA
Raad van Onrganisatieadviseurs
RvB
Raad van Bestuur
SAT
Systeemanalyse en Technologie TNO
SKS
Stichting Kwaliteitszorg Schoenindustrie
SLO
Sectie Landbouwkundig Onderzoek
Soza
(Ministerie van) Sociale Zaken
SPO
Systematisch Probleem Oplossen
SSV
Centrum voor strategische verkenningen
SVEN
[Transportmaatschappij]
SZ&PD
Sociale Zaken en Personeelsdienst TNO
THD
Technische Hogeschool Delft
THE
Technische Hogeschool Eindhoven
THT
Technische Hogeschool Twente
TPD
Technisch-Physische Dienst TNO
TWD
Hoofdgroep Technisch Wetenschappelijke Diensten TNO
VAT
BTW-belasting
VD
Voorlichting en Documentatie IDC
VfI
Verfinstituut TNO
VI
Vezelinstituut TNO
VV
Hoofdgroep Voeding en Voedingsmiddelen TNO
WIR
Wet Investeringsregelingen
Beschrijving van de series en archiefbestanddelen
- Algemeen, 1.
  - Agenda op de binnenkomende correspondentie., 1977-1983; 1; 1 deel
    Openbaarheid beperkt tot 1 januari 2034
  - Agenda op uitgaande brieven, memo’s en verslagen van gesprekken met bezoekers., 1982-1983; 2; 1 deel
  - Chronologisch geordende memowisseling., 1980 juni - 1983 februari; 3; 1 pak
  - Kopieën van uitgaande brieven, met bijlagen., 1981-1983; 4; 1 omslag
- Organisatie en taakstelling, 2.
  - Ingekomen stukken betreffende een enquête over het relatiebestand binnen TNO, met stukken betreffende de deelname aan een werkgroep voor de opzet van een relatiesysteem., 1977-1978; 5-6; 2 pakken
    - Algemeen, 5
      Openbaarheid beperkt tot 1 januari 2029
    - Bijeengehouden retroacta voor een vergadering van de werkgroep Relatiesysteem op donderdag 19 januari 1978. Genummerd., 6
  - Doorslagen van brieven van de directeur van de afdeling aan het secretariaat van de Nijverheidsorganisatie met een voorstel tot initiatieven voor van het ‘dagje-uit’., 1977-1978; 7; 2 stukken
  - Lijst van suggesties van IDC-activiteiten, met stukken betreffende vernieuwing van het jaarlijkse werkprogramma, et nadere aantekeningen., 1977-1981; 8; 1 pak
    Openbaarheid beperkt tot 1 januari 2032
  - Stukken betreffende de activiteiten van een Werkgroep Interne Communicatie van TNO met organisatieplannen en functiebeschrijvingen., 1978-1981; 9; 1 omslag
  - Verslagen van stafbesprekingen., 1979-1981; 10; 1 omslag
  - Stukken betreffende de bijdragen van het IDC aan de reorganisatieplanning van het TNO., 1980-1981; 11; 1 omslag
  - Stukken betreffende subsidie-instructies en de financiële controle door de Nijverheidsorganisatie, met staten., 1980-1982; 12; 1 omslag
    Openbaarheid beperkt tot 1 januari 2033
- Werkzaamheden, 3.
  - Stukken betreffende een door het IDC georganiseerde discussiedag over de mogelijke schadelijkheid van asbest., 1977; 13-15; 2 pakken en 1 blok
    - Stukken betreffende de bijeenkomst, met correspondentie met ondernemingen over de mogelijke consequenties en de vervanging van asbest, 13; pak
      Openbaarheid beperkt tot 1 januari 2028
    - Ingekomen monster van een asbestvrij product, 14; blok materie
    - Nadere op aanvraag verzamelde en doorgestuurde documentatie over de totstandkoming van het Asbestbesluit 1978, met literatuurlijst, 15; pak
  - Verslagen van werkbesprekingen en meetings met ondernemingen en IDC-bijeenkomsten voor ondernemingen, verzameld door ir. Herfkens., 1977-1979; 16; 1 omslag
    Openbaarheid beperkt tot 1 januari 2030
  - Ontwerpen van IDC-bulletins, met circulatieformulieren., 1977-1980 en z.j.; 17; 1 omslag
    Openbaarheid beperkt tot 1 januari 2031
  - Niet geagendeerde besprekingsverslagen over uitvindingen door ir. Lamb., Z.j. (ca. 1979); 18; 1 omslag
  - Idem door T. Akkerman met ondernemingen tijdens NOM-zitdagen., 1980; 19; 1 omslag
  - Stukken betreffende delegaties van het IDC naar de Stichting Fundamenteel Onderzoek der Materie, met gegevens over de werkzaamheden van de stichting., 1980; 20; 1 omslag.
  - Correspondentie van J.M. van Hamburg, bedrijfsconsulent van het IDC, met het midden- en kleinbedrijf in Noordoost Nederland., 1980-1982; 21; 1 omslag
  - Verslagen van besprekingen met ondernemingen., 1980-1983; 22; 1 omslag
- Afdelingen, 4.
  - Archivalia van de Informatie Adviesgroep (IAG)., 1976-1981; 23-24; 2 omslagen
    - Memo’s van de groep, 1976-1978, 23
    - Stukken betreffende overlegbesprekingen, met memo’s, 1980-1981, 24
  - Stukken betreffende werkzaamheden van een contactgroep met de Projectgroep Kwaliteitszorg TNO., 1977-1980; 25; 1 omslag
  - Stukken betreffende de omschrijving van de opzet, samenstelling en activiteitenplan van de Centrale Stafafdeling Marketing., 1981; 26; 1 omslag
  - Archivalia van de groep Kennishandel., 1978-1981; 27-28; 2 omslagen
    - Stukken betreffende de voorbereiding van de eerste bijeenkomst van groep, 1978, 27
    - Dossier inzake de omschrijving van het begrip Technologie Transfer in verband met de oprichting van de groep Kennishandel, 1979-1981, 28; 1 omslag
  - Ontwerp voor een beleidsnotitie voor het Instituut voor Verpakkingen-TNO., oktober 1981; 29; 1 stuk